【裁判字號】    99,易,2006
【裁判日期】    991020
【裁判案由】    毒品危害防制條例
【裁判全文】
臺灣臺中地方法院刑事判決              99年度易字第2006號
公  訴  人  臺灣臺中地方法院檢察署檢察官
被      告  甲○○
上列被告因違反毒品危害防制條例案件，經檢察官提起公訴（99
年度毒偵字第1424號），本院判決如下：
    主    文
甲○○施用第二級毒品，累犯，處有期徒刑肆月，如易科罰金，
以新臺幣壹仟元折算壹日。扣案之吸食器壹組、玻璃吸食器壹支
、夾鍊袋貳個及塑膠藥鏟壹支均沒收。
    犯罪事實
一、甲○○前曾於民國89年間，因施用毒品案件，經本院裁定送
    勒戒處所觀察、勒戒後，認無繼續施用毒品傾向，於89年1
    月21日釋放。復於釋放後5年內之94年間，因施用毒品，經
    檢察官提起公訴，為本院判處5月確定。又因詐欺、施用毒
    品案件，經臺灣高等法院臺中分院、本院分別判處有期徒刑
    10月、6月、5月確定，嗣再經裁定減刑為有期徒刑5月、3月
    、2月15日，並定應執行刑為9月確定，於96年12月10日執行
    完畢。詎其仍不知警惕，復基於施用第二級毒品甲基安非他
    命之犯意，於99年4月7日凌晨2時許，在其位於臺中縣大里
    市○○路54號住處內，以將第二級毒品甲基安非他命置於玻
    璃球吸食器內，再以火燒烤產生濃煙而以口鼻吸食之方式，
    施用第二級毒品甲基安非他命1次。嗣於99年4月7日14時許
    ，為警持本院所核發之搜索票在上址內查獲，並扣得其所有
    供施用第二級毒品甲基安非他命所用之吸食器1組、玻璃吸
    食器1支、夾鍊袋2個、塑膠藥鏟1支，且經徵得其同意接受
    採尿檢驗後而查悉上情。
二、案經臺中市警察局第三分局報請臺灣臺中地方法院檢察署檢
    察官偵查起訴。
    理    由
壹、程序部分：
    按被告以外之人（包括證人、鑑定人、告訴人、被害人及共
    同被告等）於審判外之陳述雖不符刑事訴訟法第159條之1至
    之4等4條之規定，而經當事人於審判程式同意作為證據，法
    院審酌該言詞陳述或書面陳述作成時之情況，認為適當者，
    亦得為證據；當事人、代理人或辯護人於法院調查證據時，
    知有刑事訴訟法第159條第1項不得為證據之情形，而未於言
    詞辯論終結前聲明異議者，視為有前項之同意，同法第159
    條之5 定有明文。立法意旨在於傳聞證據未經當事人之反對
    詰問予以核實，原則上先予排除。惟若當事人已放棄反對詰
    問權，於審判程式中表明同意該等傳聞證據可作為證據；或
    於言詞辯論終結前未聲明異議，基於尊重當事人對傳聞證據
    之處分權，及證據資料愈豐富，愈有助於真實發見之理念，
    且強化言詞辯論主義，使訴訟程式得以順暢進行，上開傳聞
    證據亦均具有證據能力。另按刑事訴訟法第159條之5第2 項
    所定：「當事人、代理人或辯護人於法院調查證據時，知有
    第159條第1項不得為證據之情形，而未於言詞辯論終結前聲
    明異議者，視為有前項之同意。」乃係基於證據資料愈豐富
    ，愈有助於真實發現之理念，酌採當事人進行主義之證據處
    分權原則，並強化言詞辯論主義，透過當事人等到庭所為之
    法庭法動，在使訴訟程式順暢進行之要求下，承認傳聞證據
    於一定條件內，得具證據適格。此種「擬制同意」，因與同
    條第一項之明示同意有別，實務上常見當事人等係以「無異
    議」或「沒有意見」表示之，斯時倘該證據資料之性質，已
    經辯護人閱卷而知悉，或自起訴書、原審判決書之記載而了
    解，或偵、審中經檢察官、審判長、受命法官、受託法官告
    知，或被告逕為認罪答辯或有類似之作為、情況，即可認該
    相關人員於調查證據之時，知情而合於擬制同意之要件（最
    高法院96年度臺上字第4174號判決要旨可資參照）。查本件
    卷附之中山醫學大學附設醫院檢驗科藥物檢測中心99年4月
    23日實驗編號第0000000號尿液檢驗報告、及本案扣案之吸
    食器1組、玻璃吸食器1支、夾鍊袋2個、塑膠藥鏟1支等書證
    、物證，依卷證所示，其等作成或取得之狀態，並無違背各
    該函件製作人個人意思而為陳述，或其他違法取供、不法取
    得之情形，且本件公訴人、被告於本院審理中表示對於上開
    證據之證據能力不爭執（見本院卷第28至30頁），亦即對上
    開證據資料，於本院審理中復不爭執其等證據能力及真實性
    ，足認並無顯不可信或係違法取供、不法取得之情況，本院
    審酌其等之內容亦適宜為本案證據，是本件卷附之中山醫學
    大學附設醫院檢驗科藥物檢測中心99年4月23日實驗編號第0
    000000號尿液檢驗報告、及本案扣案之吸食器1組、玻璃吸
    食器1支、夾鍊袋2個、塑膠藥鏟1支，均仍具有證據能力。
貳、實體部分：
一、上開施用第二級毒品甲基安非他命之事實，業據被告甲○○
    於警偵訊中及本院審理中坦承不諱，復有上開查獲物品扣案
    可稽，且被告為警查獲後，經警徵得其同意所採集之尿液，
    經送檢驗結果，確呈甲基安非他命陽性反應，亦有中山醫學
    大學附設醫院檢驗科藥物檢測中心99年4月23日實驗編號第
    0000000號尿液檢驗報告附卷可查。按施用第一、二級毒品
    為犯罪行為，毒品危害防制條例第10條定有處罰明文。故施
    用第一、二級毒品者，依前揭規定本應科以刑罰。惟基於刑
    事政策，對合於一定條件之施用者，則依同條例第20條、第
    23條之規定，施以觀察、勒戒及強制戒治之保安處分。又毒
    品危害防制條例於92年7月9日修正公布，自93年1月9日施行
    ，其中第20條、第23條將施用毒品之刑事處遇程序，區分為
    「初犯」及「5年內再犯」、「5年後再犯」。依其立法理由
    之說明：「初犯」，經觀察、勒戒或強制戒治後，應為不起
    訴處分或不付審理之裁定；經觀察、勒戒或強制戒治執行完
    畢釋放後，「5年內再犯」者，因其再犯率甚高，原實施之
    觀察、勒戒及強制戒治既已無法收其實效，爰依法追訴或裁
    定交付審理。至於經觀察、勒戒或強制戒治執行完畢釋放後
    ，「5年後再犯」者，前所實施之觀察、勒戒或強制戒治已
    足以遮斷其施用毒品之毒癮，為期自新及協助其斷除毒癮，
    仍適用「初犯」規定，先經觀察、勒戒或強制戒治之程序。
    從而依修正後之規定，僅限於「初犯」及「5年後再犯」二
    種情形，始應先經觀察、勒戒或強制戒治程序。倘被告於5
    年內已再犯，經依法追訴處罰，縱其第3次（或第3次以上）
    再度施用毒品之時間，在初犯經觀察、勒戒或強制戒治執行
    完畢釋放5年以後，已不合於「5年後再犯」之規定，且因已
    於「5年內再犯」，顯見其再犯率甚高，原實施觀察、勒戒
    或強制戒治，已無法收其實效，即應依該條例第10條處罰。
    至於第3次（或第3次以上）施用毒品之時間，是否宜有期間
    限制？以多久為適宜？則分屬刑事政策、專門醫學之範圍，
    非審判機關所能決定，有待循立法途徑解決（最高法院97年
    度第5次刑事庭會議決議）。而查被告前曾於89年間，因施
    用毒品案件，經本院裁定送勒戒處所觀察、勒戒後，認無繼
    續施用毒品傾向，於89年1月21日釋放。復於釋放後5年內之
    94年間，因施用毒品，經檢察官提起公訴，為本院判處5 月
    確定。又因詐欺、施用毒品案件，經臺灣高等法院臺中分院
    、本院分別判處有期徒刑10月、6月、5月確定，嗣再經裁定
    減刑為有期徒刑5月、3月、2月15日，並定應執行刑為9月確
    定，於96年12月10日執行完畢之事實，有臺灣臺中地方法院
    檢察署刑案資料查註紀錄表、臺灣高等法院被告前案紀錄表
    各1份附卷足憑，是其於施用毒品案件經觀察勒戒執行完畢
    ，復另於5年內因施用毒品案件經法院論罪科刑執行完畢獲
    釋放後，再犯毒品危害防制條例第10條之罪，事證明確，被
    告犯行，洵堪認定。
三、查甲基安非他命係毒品危害防制條例第2條第2項第2款規定
    之第二級毒品，是被告所為，係犯同條例第10條第2項之施
    用第二級毒品罪。被告持有第二級毒品之行為，應為施用之
    高度行為所吸收，不另論罪。被告前因詐欺、施用毒品案件
    ，經臺灣高等法院臺中分院、本院分別判處有期徒刑10月、
    6月、5月確定，嗣再經裁定減刑為有期徒刑5月、3月、2月
    15日，並定應執行刑為9月確定，於96年12月10日執行完畢
    ，有如前述，其於有期徒刑執行完畢後5年內，再故意犯
    本件有期徒刑以上刑之罪，應依刑法第47條第1項規定，論
    以累犯，並加重其刑。爰審酌被告前有施用毒品前科，有上
    開刑案紀錄表可查，今再為施用毒品，顯見其戒除毒癮之意
    志薄弱，然施用毒品究屬戕害自身健康之犯罪，被告施用毒
    品尚未造成他人明顯之危害，及其於本院審理中坦承確有施
    用第二級毒品甲基安非他命之情事，並兼衡其犯罪之動機、
    目的、手段、生活狀況及智識程度等一切情狀，量處如主文
    所示之刑，並諭知如易科罰金之折算標準。扣案之吸食器1
    組、玻璃吸食器1支、夾鍊袋2個、塑膠藥鏟1支，係被告所
    有供其施用第二級毒品甲基安非他命所用，業經被告陳明在
    卷，應依刑法第38條第1項第2款規定予以宣告沒收。
四、至被告於警偵訊及本院審理中雖表示其毒品上手係「張文達
    （綽號阿達）」、「孫西遠（綽號阿碗）」等人，惟經核本
    院全卷證據資料，尚查無上開「張文達（綽號阿達）」、「
    孫西遠（綽號阿碗）」等人有因被告之指證，而為檢警查獲
    販賣上開第二級毒品甲基安非他命予被告之犯行，並因此遭
    起訴在案之記錄，是被告尚無毒品危害防制條例第17條第1
    項所定減刑規定之適用，併予敘明。
據上論斷，應依刑事訴訟法第299條第1項前段，毒品危害防制條
例第10條第2項，刑法第11條前段、第47條第1項、第41條第1項
前段、第38條第1項第2款，判決如主文。
本案經檢察官乙○○到庭執行職務。
中    華    民    國    99    年    10    月    20    日
                  刑事第18庭    法  官  林世民
上正本證明與原本無異。
如不服本判決，應於送達後10日內向本院提出上訴狀（須附繕本
），上訴於臺灣高等法院臺中分院。
上訴書如未敘述理由，應於上訴期間屆滿後20日內補提理由書於
本院。
                                書記官  紀俊源
中    華    民    國    99    年    10    月    20    日
附錄論罪科刑法條：
毒品危害防制條例第10條：
施用第一級毒品者，處6月以上5年以下有期徒刑。
施用第二級毒品者，處3年以下有期徒刑。

司法院資訊處製作；財團法人民間司法改革基金會備份。
